臺灣彰化地方法院刑事判決　　　　　　　　　　　　　　九十四年度易字第四三號
　　公　訴　人　臺灣彰化地方法院檢察署檢察官
　　被　　　告　甲○○
右被告因詐欺案件，經檢察官聲請簡易判決處刑（九十三年度偵字第八三四四號），
由本院彰化簡易庭移
本院判決如左：
        主  文
甲○○幫助意圖為自己不法之所有，以詐術使人將本人之物交付，處有期徒刑月，
如易科罰金，以佰元折算壹日。
        事  實
一、甲○○可以預見若提供帳戶予他人使用，足以供作他人為詐欺犯罪之人頭帳戶，
    竟仍不違背其本意，基於幫助他人詐欺取財之犯意，於民國九十三年七月十六日
    某時，由真實姓名年籍不詳自稱「陳先生」之成年男子指派另一真實姓名年籍亦
    不詳自稱「阿偉」之成年男子陪同，前往彰化縣彰化市○○路六一號臺灣中小企
    業銀行彰化分行（下稱臺灣企銀）申請開戶，取得存摺、密碼，隨即連同印章交
    付「阿偉」轉交「陳先生」，並於九十三年七月二十三日前後取得金融卡，復於
    取得當日某時在該市介壽新村六一號住處交付「陳先生」與「阿偉」，甲○○並
    與「陳先生」約定，以每月新臺幣（下同）五千元之代價將該帳戶租予「陳先生
    」（甲○○迄未取得對價）。嗣「陳先生」、「阿偉」取得甲○○之前開帳戶資
    料後，即與真實姓名年籍不詳自稱「江先生」、「吳小姐」之成年男女共同基於
    意圖為自己不法所有之詐欺取財犯意聯絡，於九十三年七月二十八日晚上六時二
    十分許，發送簡訊至住在臺北市士林區之乙○○所持用手機，誑稱「資料顯示荷
    蘭銀行信用卡持卡人乙○○剛完成一筆交易，欲保護持卡人權益，確認是否有這
    筆交易，請持卡人速與荷蘭銀行客服中心『吳小姐』（電話：○二—00000
    000）聯絡確認」，乙○○一時心急，信以為真，循簡訊內容去電查證，「吳
    小姐」乃指示乙○○撥接所謂「緊急處理中心」人員「江先生」，辦理「凍結帳
    戶」手續，乙○○並因彼等所施詐術，陷於錯誤，持自己所有之臺灣企銀金融卡
    前往自動櫃員機，依照「江先生」之指令操作，匯入甲○○上開臺灣企銀帳戶九
    萬九千九百九十九元（另扣轉帳手續費十七元），「江先生」等人得手後，即於
    同日提領一空，詐得乙○○之存款，事後乙○○再詳加查證，始知其操作之指令
    ，並非「凍結帳戶」手續，實係匯出存款指令。甲○○即以上開交付存摺、金融
    卡、密碼、印章之方法，幫助「陳先生」、「阿偉」、「江先生」、「吳小姐」
    等人實施詐欺取財行為。
二、案經彰化縣警察局彰化分局報告臺灣彰化地方法院檢察署檢察官偵查聲請簡易判
    決處刑。
    理  由
一、訊據被告甲○○固坦認於右揭時地申辦存摺、金融卡、密碼，並連同印章交付「
    陳先生」與「阿偉」，對於被害人乙○○被害過程亦不爭執，然矢口否認有何幫
    助詐欺犯行，辯稱：存摺、金融卡、密碼、印章是租給陳先生作為家庭代工之員
    工薪資匯款用途，我從八十三年間就認識「陳先生」，但不知其職業、住處及所
    營公司何在，我是被騙的云云。
二、惟查：右揭犯罪事實，業據被害人於警詢中指訴詳盡（偵查卷第一頁）；被告於
    右揭時地開立帳戶取得存摺、金融卡、密碼，並有臺灣企銀九十三年八月十八日
    （九三）彰化字第○○四○九號函檢送之客戶基本資料、被告身分證影本、交易
    明細表可證（偵查卷第五至八頁）；被害人因「江先生」、「吳小姐」施用詐術
    ，陷於錯誤，轉帳匯入被告之臺灣企銀帳戶九萬九千九百九十九元（另扣轉帳手
    續費十七元），事後遭提領一空，復有被害人之存摺影本與前開銀行函送之被告
    帳戶交易明細表可稽（偵查卷第三、四、七頁）。按在金融機構開立帳戶，須開
    戶人本人親自到場，且需提供身分證及存戶印章等個人資料以供核對，此為眾所
    周知之事實，而一般人至金融機構申請開立帳戶，其目的不外於利用金融機構帳
    戶作存提款、轉帳等財產之金錢支配處分，故對提款憑用之印章及金融機構發給
    之存摺、金融卡、密碼等資料，無不妥為保存，以防遺失或被盜用，損及個人財
    產權益，並遭濫用為財產犯罪之工具，且個人存摺與提款卡結合，專有性甚高，
    更非一般自由流通使用之物，縱需交他人使用，亦必基於信賴關係或特殊事由，
    自不可能交予連真實姓名、住址均不詳者任意使用，又以現今金融機構開戶手續
    之簡便，需用者儘可自行申請，買受或租用他人金融機構帳戶者竟不以自己名義
    至金融機構申請開戶，苟有不甚熟識之人甘願支付代價利用他人金融機構帳戶供
    資金流通，一般人本於生活經驗及認識，應足以懷疑需用者基於隱瞞資金流向或
    行為人之身分之不法目的，與利用他人金融機構帳戶為犯罪工具有關，被告對於
    他人持其提供之金融機構帳戶犯罪，應有所預知，其竟將所開立之帳戶租予「陳
    先生」使用，對於「陳先生」轉由他人持用詐欺之事實，自難認為不知情。被告
    既可預見若提供帳戶予他人使用，足以供作他人為詐欺犯罪之人頭帳戶，竟仍不
    違背其本意，出租帳戶，其應有幫助他人詐欺之未必故意。綜上論述，被告所辯
    ，無非事後卸責之詞，事證明確，其犯行堪以認定。
三、上述「陳先生」、「阿偉」、「江先生」、「吳小姐」等人，係共同基於意圖為
    自己不法所有之犯意聯絡而詐欺被害人，所為係犯刑法第三百三十九條第一項之
    詐欺取財罪，是核被告所為，係犯刑法第三十條第一項、第三百三十九條第一項
    之幫助詐欺取財罪。被告幫助他人犯罪，應依刑法第三十條第二項減輕其刑。爰
    審酌被告素行良好，有臺灣高等法院被告全國前案紀錄表可按（本院卷第四頁）
    ，所犯已造成被害人財產損失，犯後不肯坦承犯行，仍飾詞辯解，且未積極與被
    害人達成和解賠償損害，或取得原諒，難認已具體悔過及其他一切情狀，量處如
    主文所示之刑，並諭知易科罰金之折算標準，以資儆懲。
據上論斷，應依刑事訴訟法第第四百五十二條、第二百九十九條第一項前段，刑法第
三百三十九條第一項、第三十條第一項、第二項、第四十一條第一項前段，罰金罰鍰
提高標準條例第一條前段、第二條，判決如主文。
本案經檢察官邱鼎文到庭執行職務。
中      華      民      國    九十四    年      三      月    二十五    日
                              臺灣彰化地方法院刑事第二庭
                                  審判長法  官  李  水  源
                                        法  官  李  雅  俐
                                        法  官  廖  政  勝
右正本證明與原本無異。
如不服本判決，應於判決送達後十日內，向本院提出上訴狀（須附繕本）。
告訴人或被害人對於判決如有不服具備理由請求檢察官上訴者，其上訴期間之計算係
以檢察官收受判決正本之日期為準。
                                    法院書記官  呂  雅  惠
中      華      民      國    九十四    年      三      月    二十五    日
附錄本案論罪科刑法條全文：
刑法第三百三十九條第一項
意圖為自己或他人不法之所有，以詐術使人將本人或第三人之物交付者，處五年以下
有期徒刑、拘役或科或併科一千元以下罰金。
